最　高　行　政　法　院　判　決
　　　　　　　　　　　　　　　　　　 96年度判字第00622號
上　訴　人　甲○○○
被 上訴 人　行政院
代　表　人　乙○○　　　　送達處所同上
上列當事人間因慰問金事件，上訴人對於中華民國94年9月28日
臺北高等行政法院94年度訴字第34號判決，提起上訴，本院判決
如下：
　　主  文
上訴駁回。
上訴審訴訟費用由上訴人負擔。
　　理  由
一、本件上訴人上訴意旨略以：訴外人廖春生是否因執行危險職
    務以致死亡，應依具體個案，觀察通常客觀之標準，資以認
    定，是上訴人於原審請求調查廖春生執行臨時交辦事項之附
    隨業務的當時境況，是否具有較一般通常之情況較具危險性
    ，資為審酌認定之依據，惟原審對此重要證據未予調查，復
    未置一詞，判決顯不依證據判斷，有違行政訴訟法第243條
    第2項第6款規定判決理由不備之違法，爰請求廢棄原判決。
二、被上訴人則以：按公務人員因公傷殘死亡慰問金發給辦法（
    下稱因公傷亡慰問金發給辦法）第4條第3項規定：「所稱危
    險職務，指公務人員所執行之職務，依通常客觀之標準，比
    一般職務更具受傷、殘廢、死亡之危險者。」本件訴外人廖
    春生之職務係為醫事檢驗之工作，依通常客觀之標準，非屬
    危險性職務。又廖春生係於公差返途中，因搭乘之交通車發
    生車禍，於返途中並未有執行任何職務上行為，被上訴人依
    發生事故時之事實狀況核給因公意外死亡發給慰問金，並無
    不合。又公務人員俸給法第5條規定：「加給分下列三種：
    ．．．三、地域加給：對服務邊遠或特殊地區與國外者加給
    之。」另公務人員加給給與辦法第4條規定：「公務人員各
    種加給之給與，應衡酌下列因素訂定：．．．三、地域加給
    ：服務處所之地理環境、交通狀況、艱苦程度及經濟條件。
    」為吸引人才至山僻、離島地區服務，並鼓勵久任，被上訴
    人考量上開因素，訂定「各機關學校公教員工地域加給表」
    ，是依上開規定，地域加給與執行職務之危險性並無關聯，
    上訴人主張天候不佳係造成執行職務之危險因素及廖春生於
    偏僻之窮鄉僻壤服務，危險性自較一般地區高云云，並不可
    採等語，資為抗辯。
三、原審斟酌全辯論意旨及調查證據之結果，以：(一)廖春生原服
    務於行政院衛生署臺東醫院（下稱臺東醫院）擔任醫事檢驗
    師職務，於民國（下同）93年5月20日經指派出差支援該院
    成功分院醫療業務結束後，於搭乘該醫院巡迴服務車返回臺
    東醫院途中，因該車與中型貨車對撞，致廖春生頭部受創而
    顱內出血，經送返臺東醫院急救，延至翌日即同年月21日凌
    晨4時37分不治死亡等情，有廖春生之臺東醫院員工出差請
    示單、臺灣臺東地方法院檢察署相驗屍體證明書、臺東縣警
    察局道路交通事故調查卷及臺東醫院出具之廖春生因公死亡
    證明書附原處分卷可稽，並為兩造所不爭，堪信為真實。故
    被上訴人以廖春生係經機關指派執行一定之任務，於任務完
    成後返回辦公場所途中遭遇車禍以致死亡，核與因公傷亡慰
    問金發給辦法第3條第1項第2款「公差遇險」之要件相符，
    依同辦法第4條第1項第3款第1目規定，核給其遺族慰問金新
    臺幣（下同）1,200,000元之處分，並無不合。(二)又前揭因
    公傷亡慰問金發給辦法第4條第1項第3款第2目所稱之危險職
    務，依同條第3項規定，係指公務人員所執行之職務，依通
    常客觀之標準，比一般職務更具受傷、殘廢、死亡之危險者
    而言，觀諸廖春生職務說明書所載之工作項目：「一、臨床
    及一般病理檢驗。二、繕造檢驗報告及統計報表事宜。三、
    檢驗儀器之維護及保養或請修事宜。四、檢驗試藥之調配保
    管。五、檢驗業務之研究改進事宜。六、其他臨時交辦事項
    。」以其執行醫事檢驗職務，依通常客觀之標準，非屬危險
    職務，況廖春生係因交通事故致死，並非因執行醫事檢驗職
    務致死，上訴人所訴廖春生須冒風雨行經危險路段，應為執
    行危險職務云云，尚不足採。再者，公務人員因公傷亡慰問
    金之發給，係政府依前揭公務人員保障法第21條第2項規定
    ，給予公務人員遺族之救助及慰問金性質，並非損害賠償範
    圍，上訴人另稱臺東醫院成功分院未設有職務宿舍，及廖春
    生當日搭乘之巡迴服務車設置欠缺，應補償被害損失乙節，
    依前揭公務人員保障法第21條第1項規定，係屬國家賠償範
    疇，核與本件慰問金之核給無涉，上訴人執此主張被上訴人
    應併予審酌核給慰問金云云，亦非有據。因而駁回上訴人於
    原審之起訴。
四、本院查：（一）按「．．．公務人員因機關提供之安全及衛
    生防護措施有瑕疵，致其生命、身體或健康受損時，得依國
    家賠償法請求賠償。公務人員因公受傷、殘廢或死亡者，應
    發給慰問金。但該公務人員有故意或重大過失情事者，得不
    發或減發慰問金。前項因公之範圍及慰問金發給辦法，由考
    試院會同行政院定之。」公務人員保障法第21條定有明文。
    又「本辦法所稱因公受傷、殘廢、死亡，指因下列情事之一
    ，致受傷、殘廢或死亡者：一、執行職務發生意外。二、公
    差遇險。三、在辦公場所發生意外。前項第一款所稱執行職
    務發生意外，指於執行職務時，發生意外事故；第二款所稱
    公差遇險，指公務人員經機關學校指派執行一定之任務而遭
    遇危險，其時程之計算係自出發以迄完成指派任務返回辦公
    場所或住（居）所止；．．．。依本辦法發給慰問金者，以
    其受傷、殘廢或死亡與第一項各款因公情事之一具有直接因
    果關係者為限。」「慰問金發給標準如下：．．．三、死亡
    慰問金：(一)死亡者，發給其遺族新臺幣120萬元。(二)因執行
    危險職務所致死亡者，發給其遺族新臺幣230萬元。．．．
    第一項．．．所稱危險職務，指公務人員所執行之職務，依
    通常客觀之標準，比一般職務更具受傷、殘廢、死亡之危險
    者。」因公傷亡慰問金發給辦法第3條、第4條第1項第3款第
    1目、第2目及第3項亦有明文。本件上訴人係前臺東醫院醫
    事檢驗師廖春生之遺族（母親），廖春生於93年5月20日支
    援臺東醫院成功分院門診部醫療業務結束後，搭乘巡迴服務
    車返回臺東醫院，途中發生交通事故，送醫急救後不治死亡
    ，經行政院衛生署以其係執行職務以致死亡，依因公傷亡慰
    問金發給辦法第4條第1項第3款第2目規定，向被上訴人申請
    核給慰問金2,300,000元。被上訴人審核結果，以93年7月7
    日院授人給字第0930021113號函上訴人，略稱廖春生係於公
    差往返途中遇交通意外事故死亡，改依同辦法第4條第1項第
    3款第1目規定核給慰問金1,200,000元。上訴人不服，提起
    復審，經遭復審決定駁回；遂提起本件行政訴訟。（二）次
    按因公傷亡慰問金發給辦法訂定之意旨，在增進公務人員工
    作士氣，鼓勵其奮勇從公，使無後顧之憂，是發給慰問金係
    撫卹金之外加發之給與。公務人員於因公而發生意外、遇險
    等外來遽烈意外原因而造成之受傷、殘廢或死亡，得依該辦
    法規定請領發給慰問金，至發給慰問金之數額，自應依其係
    因公差遇險或執行較具危險性職務而有差別。本件訴外人廖
    春生原係臺東醫院醫事檢驗師，其工作項目為：「一、臨床
    及一般病理檢驗。二、繕造檢驗報告及統計報表事宜。三、
    檢驗儀器之維護及保養或請修事宜。四、檢驗試藥之調配保
    管。五、檢驗業務之研究改進事宜。六、其他臨時交辦事項
    。」其於93年5月20日支援臺東醫院成功分院門診部醫療業
    務結束後，搭乘巡迴服務車返回臺東醫院，途中發生交通事
    故意外而死亡，並非於公差返途中因執行危險職務所致死亡
    ，被上訴人以其係符合前揭辦法第3條第1項第2款公差遇險
    之要件，依同辦法第4條第1項第3款第1目規定，核給其遺族
    1,200,000元之慰問金，並無不合。至天候不佳固容易造成
    車輛行駛之意外，但並非絕對因素；而服務於偏僻之窮鄉僻
    壤，公務人員俸給法、公務人員加給給與辦法均有地域加給
    之規定，然此天候因素及服務於窮鄉僻壤，與廖春生是否因
    執行危險職務所致死亡，並無關聯，上訴人此之主張，純屬
    其個人之見解，並不可採，原審就此部分未予調查，核無判
    決不備理由之違法。是原審斟酌全辯論意旨及調查證據之結
    果，因將原決定及原處分均予維持，駁回上訴人之訴，業於
    判決理由詳為論斷，核無違誤。上訴論旨，仍執前詞，指摘
    原判決違誤，求予廢棄，難認有理由，應予駁回。
五、據上論結，本件上訴為無理由，爰依行政訴訟法第255條第1
    項、第98條第3項前段，判決如主文。
中　　華　　民　　國　　96　　年　　4　　 月　　12　　日
                  第三庭審判長法  官　劉　鑫　楨
                              法  官  陳　秀　美
                              法  官　梁　松　雄
                              法  官　劉　介　中
                              法  官　戴　見　草
以  上  正  本  證  明  與  原  本  無  異
中　　華　　民　　國　　96　　年　　4　　 月　　13　　日
　　　　　　　　　　　　　　　書記官　王　史　民
